臺灣桃園地方法院民事裁定　　　　　 100年度消債抗字第43號
抗　告　人
即　債務人　劉玟伶
代　理　人　孔令則律師
上列抗告人因消費者債務清理條例清算事件，對於民國100 年8
月23日本院100 年度消債清字第33號裁定提起抗告，本院裁定如
下：
    主  文
抗告駁回。
抗告程序費用新臺幣壹仟元由抗告人負擔。
    理  由
一、按更生方案未依消費者債務清理條例第59條、第60條規定可
    決時，除有該條例第64條規定之情形外，法院應以裁定開始
    清算程序；法院開始清算程序之裁定，應載明其年、月、日
    、時，並即時發生效力。前項裁定，不得抗告；債務人之財
    產不敷清償清算程序之費用時，法院應裁定開始清算程序，
    並同時終止清算程序，消費者債務清理條例第61條、第83條
    、第85條第1 項分別定有明文。再按關於更生或清算之程序
    ，除本條例別有規定外，準用民事訴訟法之規定，同條例第
    15條亦有明文。是對於清算程序之裁定提起抗告時，若抗告
    法院認抗告為有理由者，應廢棄原裁定，自為裁定，必要時
    得命原法院或審判長更為裁定；抗告法院認抗告為無理由者
    ，則應為駁回之裁定且原裁定依其理由雖屬不當，而依其他
    理由認為正當者，應以抗告為無理由；至若抗告不合法者，
    抗告法院仍應以裁定駁回之，此依上開條例第15條準用民事
    訴訟法第492 條、第495 條之1 第1 項、第449 條、第444
    條第1 項前段之規定即明。
二、本件抗告意旨略以：抗告人於民國92年至94年間先後預借現
    金達36萬元，實則平均每月僅約新台幣（下同）15,000元，
    僅供作為個人用度、扶養、經營檳榔攤成本、清償銀行及親
    友借款，而非奢侈浪費，更非投資失利，係為必要支出。又
    抗告人於95年間與最大債權銀行中國信託商業銀行股份有限
    公司（下稱中國信託銀行）成立協商，約定每月還款26,044
    元之條件，然於96年10月後檳榔攤收入開始下滑，至97年4
    月間收入已低於25,000元而致毀諾，故自協商成立起至毀諾
    止共16個月，抗告人前後清償債權銀行468,792 元，相較所
    負欠本金金額2,549,292 元，還款近18.39 ％，尚不含協商
    前所清償前業已清償部分；且台北富邦銀行股份有限公司（
    下稱台北富邦銀行）對抗告人房屋行使抵押權後，抗告人仍
    對台北富邦銀行負有房貸11萬餘元；另抗告人尚負欠連帶保
    證債務63,000元、11萬餘元。是抗告人本有強烈還款誠意及
    行動，無奈收入銳減及高利率不斷循環，現仍背負沉重債務
    。而抗告人現年47歲餘，屬中高齡勞動者，並僅有國小畢業
    ，為勞動市場條件極弱勢族群，僅能以檳榔攤每月收入25,0
    00為生，相較其他工作所需學經歷及歲數，已屬最好之倚靠
    ，且房屋遭拍賣後即與未成年子女即第三人陳冠華在檳榔攤
    內居住，抗告人認居住與營業相併用，況每月僅9,000 元租
    賃房屋，無處可尋；其餘膳食費9,000 元、交通費500 元、
    水電費3,200 元、電話費1,000 元、瓦斯費620 元，亦為住
    家與作生意併用之支出；且醫療費1,000 元、健保費1,318
    元、國民年金674 元、營業稅963 元，亦為必要支出項目。
    至近年收入明顯減少，係受市場因素決定，非可歸責於抗告
    人。復抗告人離婚近20年，現扶養子女亦與前夫無親屬關係
    ，故無與他人同居或得分擔房租。是抗告人所提出更生方案
    ，即每月還款3,000 元，已為抗告人能盡最大能力及誠意。
    故為獲得生存之喘息機會，請求廢棄原裁定，並認可抗告人
    之更生方案等語。
三、經查，本件抗告人前聲請更生，經本院以99年度消債更字第
    136 號裁定開始更生程序後，即由本院司法事務官以99年度
    司執消債更字第117 號進行更生程序。然經於更生程序中將
    抗告人於100 年5 月25日提出之以每1 個月為1 期，每期清
    償3 千元、總期數96期即為期8 年、清償總金額288,000 元
    ，總清償比例約8.85％之更生方案內容、抗告人財產及收入
    狀況報告書通知各債權人之結果，全體無擔保及無優先權之
    債權人逾半數以上均函覆不能同意，業據本院依職權查核本
    院99年度消債更字第136 號、99年度司執消債更字第117 號
    更生事件之卷宗無誤。且經原審乃審認抗告人雖提出每期清
    償金額3,000 元，每月為1 期，分8 年共96期，清償總額28
    8,000 元之更生方案，佔總債務金額3,255,974 元之清償比
    例為8.85％，然依本件抗告人陳報其更生期間之每月收入約
    26,500元（即包含檳榔攤營利25,000元及兒少福利補助1,50
    0 元），其個人每月生活費支出則應依行政院最低生活標準
    陳報為9,829 元，未成年子女之扶養費用以4,500 元列計，
    加計抗告人所陳報之每月房租9,000 元後，合計每月必要支
    出為23,329元，是抗告人每月應餘有3,171 元可供還款；且
    以抗告人可工作之年限有約18年乙節觀之，其所提出上開更
    生方案之每月還款金額僅為3,000 元，還款總期間僅有8年
    ，清償總金額亦僅288,000 元，清償比例更僅有約8.85％，
    顯然過低，對債權人不利之程度甚鉅，難認其更生方案條件
    為公允等情，認無從依消費者債務清理條例第64條第1 項之
    規定予以裁定認可。故而，該開始清算程序之裁定，依同條
    例第83條第2 項規定不得抗告。是原法院所為開始清算程序
    之裁定，即屬不得抗告。本件抗告人對此部分之抗告，自不
    合法。
四、再查，依抗告人於原審所提財產及收入狀況說明書及本院依
    職權調閱抗告人99年度稅務電子閘門財產所得調件明細表（
    見本院99年度司執消債更字第117 號卷第178 頁、第274 頁
    ）所示，抗告人名下財產僅有年份為80年之中古自小客車乙
    輛，除經抗告人陳報該車輛已不知去向外，縱經變價亦幾無
    殘值，則本件若進行清算程序，仍需支出相關清算程序費用
    ，而參酌本件清算程序規模及債務人僅有唯一收入即前述其
    每月之工作所得等情，尚足認為抗告人之收入不敷清償清算
    程序之費用，難認進行清算程序係有利於債權人及抗告人，
    則原審依消費者債務清理條例第85條第1 項之規定，裁定同
    時終止清算程序，於法亦無不合，抗告人就此部分所為之抗
    告，即屬無理由。
五、綜上所述，本件抗告人對於原審所為不得抗告之清算裁定，
    提出抗告，本即不合法；況原審裁定就裁定清算之同時終止
    清算程序之部分，實質上亦無違誤，是抗告人對此提出抗告
    ，亦無理由，揆諸首揭法律規定及說明，本件抗告自應予以
    駁回。
六、爰裁定如主文。
中    華    民    國   100     年   10    月    26    日
              民事第三庭    審判長   法  官   黃漢權
                                     法  官   林宜靜
                                     法  官   林靜梅
上列正本證明與原本無異
不得再抗告
中    華    民    國   100     年   10    月   26     日
                                     書記官   王奐淳